【裁判字號】    97,易,3653
【裁判日期】    980316
【裁判案由】    竊盜
【裁判全文】
臺灣臺北地方法院刑事判決              97年度易字第3653號
公  訴  人  臺灣臺北地方法院檢察署檢察官
被      告  乙○○
上列被告因竊盜案件，經檢察官聲請以簡易判決處刑（97年度偵
字第25340 號），本院受理（97年度簡字第4828號）後，認不得
以簡易判決處刑，改依通常訴訟程序審理，茲判決如下：
    主  文
乙○○無罪。
    理  由
一、聲請簡易判決處刑意旨略以：被告乙○○因自己所有之車牌
    號碼WEB-320 號輕機車違規過多，遭警方查扣送交監理機關
    ，竟意圖為自己不法之所有，於民國97年10月1 日凌晨0 時
    分許，在臺北市○○區○○街269 巷11號前，徒手竊取丙○○已報廢之輕機車車牌QUT-762 號乙面，懸掛在自己上開輕
    機車上。嗣於97年11月4 日下午4 時35分許，乙○○騎乘上
    開機車行經臺北市○○路與紹興南路口時，為警查獲，始查
    悉上情。因認被告涉犯刑法第320條第1項之竊盜罪。
二、按犯罪事實應依證據認定，無證據不得認定犯罪事實；不能
    證明被告犯罪者，應諭知無罪之判決，刑事訴訟法第154 條
    第2 項、第301 條第1 項分別定有明文。又事實之認定，應
    憑證據，如未能發現相當證據，或證據不足以證明，自不能
    以推測或擬制之方法，為裁判基礎；且認定不利於被告之事
    實須依積極證據，苟積極證據不足為不利於被告事實之認定
    時，即應為有利於被告之認定（最高法院40年台上字第86號
    、30年上字第816 號判例意旨參照）。
三、聲請簡易判決處刑意旨認被告涉犯前揭竊盜罪，無非係以被
    告於警詢及偵查中之供述、被害人丙○○之指訴及贓物認領
    保管單、機車照片4 幀等為主要論據。
四、訊之被告乙○○堅決否認有何竊盜犯行，辯稱：伊沒有偷機
    車車牌，那台車牌號碼QUT-762 號機車是伊兒子讀高中的時
    候用他同學的名義去買的，車子一直都由伊兒子在使用中，
    因為機車已經老舊不堪使用，伊在考慮是否再買一台新機車
    ，所以就將伊兒子機車的車牌先拆過來裝在自己的機車上使
    用。伊當時在警察局有跟警察說那台機車是伊兒子借他同學
    的名義買的，但是警察不相信，到檢察官那邊伊已經很累了
    ，也不想講什麼，所以想等到法院再來說明。伊在警察局及
    檢察官那邊所作的筆錄是與事實不符的等語。
五、經查：
  (一)被告於97年11月4 日下午4 時35分許，騎乘懸掛QUT-762 號
    車牌之WEB-320 號輕機車，行經臺北市○○路與紹興南路口
    時為警查獲一節，業據被告於警詢、偵訊自承在卷，並有臺
    北市政府警察局中正第一分局扣押筆錄、扣押物品目錄表及
    機車照片等在卷可稽（見偵查卷第16至19頁、第22、23頁）
    ；又車牌號碼QUT-762 號輕機車之登記所有人為丙○○一節
    ，除據證人丙○○於警詢及本院審理時證述在卷（見偵查卷
    第10、11頁、本院卷第39頁背面），並有卷附之機車車籍明
    細表可查（見偵查卷第31頁），均堪信屬實。
  (二)惟被告於本院審理時堅決否認竊盜前揭QUT-762 號車牌，並
    為前揭辯解。而經傳訊證人丙○○及甲○○（即被告之子）
    ，證人丙○○證稱：車牌號碼QUT-762 號輕機車係伊於就讀
    ○○商工（詳卷）夜間部時，其同班同學甲○○借其名義所
    購買，機車都是甲○○在騎，是由甲○○付錢購買等語（見
    本院卷第39頁背面至第40頁），核與證人甲○○於本院98年
    1 月21日所證述之情節相符（其作證略稱：伊認識丙○○，
    他是伊○○商工的同班同學。伊高中時期曾經購買機車而以
    丙○○名義辦登記。該台機車的車號是QUT-762 號，機車買
    了之後是伊在使用，後來伊去當兵就擺在家裡，家裡的人如
    果需要就會去用等語），足認被告所辯車牌號碼QUT-762 號
    輕機車係伊兒子借其同學名義所購買一節屬實。
  (三)又被告之警詢固記載：「（該QUT-762 輕機車號牌壹面從何
    而來？）我於九十七年十月初（正確日期我已經不記得了）
    在台北市○○街269 巷11號前路邊，停了壹部QUT-762 輕機
    車，因該機車停於該處約三年以上，且該車車身多處灰塵，
    我即攜帶扳手至該處將該號牌竊取下來」等語，其於內勤檢
    察官偵訊時並自承：「（是否有再97年11月4 日騎車牌號碼
    QUT-762 機車？）那台機車已經停放在我家樓下很久了…我
    用手把車牌拿下」等語，然其於本院審理時否認犯罪，並為
    前揭辯解，足見被告前後供述不一。而依前所述，車牌號碼
    QUT-762 號輕機車確實係被告的兒子甲○○借其同學丙○○
    之名義所購買，堪認被告於警詢、偵訊時之自白顯然與事實
    不符，自不得採為被告不利認定之證據。
  (四)再查丙○○於警詢之陳述，其主要供稱：前揭車牌號碼QUT-
    762 號輕機車係伊於高中時期，伊同學以伊名義購得，平日
    均為伊同學在使用，於96年間伊接獲臺北市交裁所寄達多件
    交通違規未結之交裁書，交裁所並向伊稱該QUT-762 輕機車
    於95年6 月1 日已逕行警政廢棄轉報廢，希望伊將該QUT-76
    2 輕機車號牌一併送交監理機關已達程序，伊即向交裁所稱
    該車均為伊同學在使用，所以該號牌不在伊身上，無法送交
    該所，交裁所建議伊去向警方報案協尋，伊即於96年間向萬
    華分局西園派出所報案協尋並開立報案三聯單，並於當月將
    報案單送交臺北市監理處核備等語。而本院依職權向臺北市
    監理處調取車牌號碼QUT-762 號輕機車之報廢資料，經該處
    於98年2 月19日以北市監牌字第09860305400 號函檢送汽機
    車各項異動登記書、臺北市政府警察局萬華分局車牌遺失證
    明單（見本院卷第27至29頁），該張「車牌遺失證明單」明
    確記載係「遺失」而非「失竊」，足見證人丙○○確未報案
    失竊前揭QUT-762 號輕機車車牌，而其所出具之贓物認領保
    管單，亦僅是警方查獲已報遺失車牌後，要領回人填寫之證
    明而已，均無法證明被告確有竊盜QUT-762 號機車車牌之犯
    行。
  (五)綜上所述，公訴人所提出之證據並不能證明被告有何竊盜之
    犯行，此外，復查無其他積極證據足資證明被告確有公訴人
    所指之前揭犯行，揆諸首揭規定及說明，本案既不能證明被
    告犯罪，即應諭知被告無罪之判決。
據上論斷，應依刑事訴訟法第452 條、第284 條之1 、第301 條
第1項 ，判決如主文。
本案經檢察官杜慧玲到庭執行職務。
中    華    民    國    98    年    3     月    16    日
                  刑事第十庭    法  官  林春鈴
上正本證明與原本無異。
如不服本判決，應於判決送達後10日內向本院提出上訴狀（應抄
附繕本）。告訴人或被害人如對於本判決不服者，應具備理由請
求檢察官上訴，其上訴期間之計算係以檢察官收受判決正本之日
期為準。
                                書記官  黃鈴容
中    華    民    國    98    年    3     月    16    日


司法院資訊處製作；財團法人民間司法改革基金會備份。
